臺灣高雄地方法院刑事判決　　　　　　　95年度訴字第3051號
公　訴　人　臺灣高雄地方法院檢察署檢察官
被　　　告　戊○○
指定辯護人　本院公設辯護人庚○○
被　　　告　丙○○
選任辯護人　甲○○律師
上列被告因殺人未遂等案件，經檢察官提起公訴（95年度偵字第
7810號）及追加起訴（95年度蒞追字第5號），本院判決如下：
    主  文
戊○○殺人，未遂，處有期徒刑捌年陸月，又以非法方法，剝奪
人之行動自由，處有期徒刑捌月，應執行有期徒刑玖年。
丙○○公訴不受理。
    事  實
一、戊○○於民國95年1 月20日凌晨1 時許，為感情問題前往高
    雄縣路竹鄉○○街189 號，欲尋租屋於該址2 樓之前女友己○○，適於門口遇見己○○及己○○之現任男友乙○○，己○○即向戊○○表示兩人已分手，並無任何關係，乙○○亦
    請戊○○勿再來打擾。詎戊○○竟心生怨懟，而萌生殺害乙○○之犯意，假意離開後旋利用同租屋於上址之某室友開啟
    1 樓大門，僭入己○○位於上址2 樓之承租房間（未據告訴
    ）翻箱倒櫃，並藏匿在衣櫥旁，嗣同日凌晨2 時30分許，乙○○陪同己○○返回租處房間，戊○○即從藏身處衝出，並
    持折疊刀1 支往乙○○心臟刺去，因乙○○及時閃避而刺中
    左上腹部，穿刺深及橫隔膜，造成乙○○脾臟撕裂傷及後腹
    腹膜血腫之傷害，乙○○經此重創後仍奮力抵抗而與戊○○
    扭打，2 人扭打至2 樓走廊。過程中戊○○續持該折疊刀持
    續朝乙○○身體部位及手部猛刺多刀，其中1 刀造成乙○○
    左側胸壁有1 處2 公分長之穿刺傷，深入肋膜腔，導致左側
    橫隔膜部分撕裂傷併氣胸，其餘則造成手部、軀幹多處穿刺
    傷與切割傷。至凌晨2 時50分許，屋主之子丙○○與友人丁○○返回該處，乙○○聽聞2 人打開樓下鐵門之聲音，即奮
    力推開戊○○逃往1 樓求救。戊○○見乙○○離去，竟另萌
    妨害自由之犯意，掐住己○○之頸部並將之壓制於地。丙○○2 人見乙○○受傷，即由丁○○先留在一樓觀察乙○○之
    情況，丙○○則上2 樓查看，見戊○○手上持刀，即趨前奪
    刀，戊○○竟承前剝奪他人行動自由之犯意，自後方一手掐
    住己○○之頸部，另一手持刀抵住己○○頸中，將己○○由
    走廊挾持至己○○之房間，並將房門反鎖，而以此方式剝奪
    其行動自由。丙○○為救援己○○，奮力撞開房門，並基於
    正當防衛之意思，持拖把與戊○○搏鬥，戊○○始放開己○○。然丙○○誤認戊○○有繼續傷人之意，復撿起油漆桶向
    戊○○丟擲，造成戊○○受有腦震盪、頭皮開放性傷0.3* 2
    公分、左右眼各3*1 公分瘀青、右手臂1*2 公分撕裂傷、右
    額頭2*0.1 公分擦傷、右前臂大片擦傷等傷害（傷害部分業
    經戊○○撤回告訴）。後丁○○上樓與丙○○合力制服戊○○並報警處理，而查獲上情。乙○○經送醫後，其脾臟雖因
    傷重切除，惟幸經急救得宜，而倖免於難。
二、案經高雄縣政府警察局湖內分局報告臺灣高雄地方法院檢察
    署檢察官偵查起訴暨同署檢察官自動檢舉追加起訴。
    理  由
壹、有罪部分：
一、證據能力之審酌：
(一)按「被告以外之人於審判外之言詞或書面陳述，除法律有規
    定者外，不得作為證據。」刑事訴訟法第159 條第1 項固定
    有明文。本件證人乙○○、己○○、丙○○、丁○○於警詢
    中之供述，均屬被告以外之人於審判外之言詞陳述，並經被
    告戊○○之辯護人於準備程序中提出異議，依前開法條規定
    ，不得做為證據。
(二)證人乙○○、己○○、丙○○、丁○○於偵訊中之證詞，亦
    屬被告以外之人於審判外之陳述，依刑事訴訟法第159 條第
    1 項之規定，本不得做為證據，惟按被告以外之人於偵查中
    向檢察官所為之陳述，除顯有不可信之情況者外，得為證據
    ，刑事訴訟法第159 條之1 第2 項定有明文。上開陳述均係
    在檢察官前所做成，並均有具結擔保其陳述之正確性，並無
    何顯不可信之情況，依前開法條意旨，自得做為證據。
(三)本件證據中義大醫院之函文及診斷證明書，係屬被告以外之
    人於審判外之書面陳述，依刑事訴訟法第159 條第1 項之規
    定，本亦不得做為證據。惟按「被告以外之人於審判外之陳
    述，雖不符前4 條之規定，而經當事人於審判程序同意作為
    證據，法院審酌該言詞陳述或書面陳述作成時之情況，認為
    適當者，亦得為證據。當事人、代理人或辯護人於法院調查
    證據時，知有第159 條第1 項不得為證據之情形，而未於言
    詞辯論終結前聲明異議者，視為有前項之同意。」刑事訴訟
    法第159 條之5 亦規定甚明。被告戊○○及其辯護人於本院
    調查證據時，已知上開函文及診斷證明書為審判外之書面陳
    述，而未於言詞辯論終結前聲明異議，本院審酌該等陳述係
    具有醫療專業之義大醫院依其專業知識及當時診療之情形而
    而做成，並無何違法不當之處，亦無不足採信之情況，認以
    之做為證據，應屬適當，該等陳述應有證據能力。
二、訊據被告戊○○固坦認曾於前開時地持刀刺傷被害人乙○○
    之事實，惟矢口否認有何殺人之犯意及妨害自由之犯行，並
    辯稱：持刀刺被害人乙○○僅係出於傷害之意思，且其與被
    害人乙○○扭打完後所持刀械即已失落，並無持刀夾持被害
    人己○○云云，然查：
(一)被告戊○○於當日先與被害人乙○○、己○○談話後離去，
    旋即進入己○○租屋處，待害人2人進房時，持刀刺傷被害
    人乙○○，致其受有脾臟切除、後腹腹膜血腫、左側橫隔膜
    部分撕裂傷併氣胸及手部、軀幹多處穿刺傷與切割傷及左手
    無名指切割傷等傷勢，總數多達10餘刀，該傷勢有危急生命
    之虞，業據證人即被害人乙○○、己○○於本院審理中證述
    歷歷（見本院95年12月12日審判筆錄第5 頁以下），，且為
    被告所不爭，並有義大醫院95年4 月4 日義醫字第09500331
    號函、95年11月9 日義醫字第0950230 號函及手術記錄單在
    卷可稽（分見偵卷第21頁以下及本院卷準備程序筆錄之後）
    ，此部分事實已足認定。
(二)被告戊○○雖辯稱其與被害人乙○○並無深仇大恨，僅欲傷
    害乙○○，並無殺人之犯意云云。然被告戊○○第一刀即刺
    向被害人乙○○心臟，因乙○○及時閃避而刺中左上腹部等
    情，已經證人乙○○、己○○於本院審理中陳述綦詳（見同
    上審判筆錄第7頁、第13頁）。且由義大醫院手術記錄單觀
    之，該刀刺中左上腹部，深達6公分，並傷及橫隔膜，足見
    被告戊○○用力甚猛，顯有一刀刺穿被害人乙○○心臟之殺
    人犯意。再查被害人乙○○身上之傷口寬度均約2公分，然
    深度4公分、5公分、6 公分均有，足見該等傷口均為被告戊○○持刀垂直刺入，故寬度不寬而深度甚深，絕非扭打中無
    意劃傷。而該等傷口均分佈於胸部、背部及腹部等人身要害
    ，被告戊○○殺人之犯意，至為灼然，其辯稱其僅有傷害之
    犯意云云，顯不足採。
(三)被告戊○○另於前開時、地，掐住被害人己○○之脖子將之
    壓制於地，又以自後方一手勒住頸部，另一手持刀架於頸中
    之方式，將被害人己○○挾持至其租屋處等情，業據證人即
    被害人己○○證述明確。證人丙○○亦於本院審理中證稱當
    時上樓後即設法搶奪被告戊○○所持刀械，被告戊○○即將
    己○○挾持到房間，被告戊○○是從後面用手捉住己○○的
    脖子，另一隻手拿刀架在己○○脖子上等語（見同上審判筆
    錄第24頁），與被害人己○○所述相符。被告戊○○雖辯稱
    其當時已無持刀，並未挾持被害人己○○云云，然與上開證
    人證詞均不相符，且另一證人丁○○亦於本院審中證稱其先
    在一樓觀察乙○○，後來才上2 樓，見到丙○○及被告在扭
    打，其上前協助搶下被告戊○○所持刀械等語（見同上審判
    筆錄第16頁以下），益徵被告戊○○當時確仍持有刀械，直
    至證人丁○○上樓才被搶下，被告戊○○所辯應係卸責之詞
    ，尚不足採。
(四)綜上所述，本件事證明確，其辯解均不足採信，被告戊○○
    殺人未遂及妨害自由之犯行，均堪認定。
三、查被告行為後，刑法及刑法施行法分別於94年2 月2 日、95
    年6 月14日修正公布，均於95年7 月1 日施行，而修正後刑
    法第2 條第1 項之規定，係規範行為後法律變更所生新舊法
    律比較適用之準據法，於修正後刑法施行後，應適用修正後
    刑法第2 條第1 項之規定，為「從舊從輕」之比較。另於比
    較時應就罪刑有關之共犯、未遂犯、想像競合犯、牽連犯、
    連續犯、結合犯，以及累犯加重、自首減輕暨其他法定加減
    原因（如身分加減）與加減比例等一切情形，本於統一性及
    整體性原則，綜其全部罪刑之結果而為比較，有最高法院95
    年5 月23日刑事庭第8 次會議決議可資參照。本院審酌如下
    ：
(一)被告行為後，刑法第302 條第1 項以非法方法剝奪他人行動
    自由罪中罰金刑部分，因刑法施行法增定第1 條之1 ，其貨
    幣單位改為新臺幣，所定最高數額提高為30倍。修正前該罪
    之罰金刑，經適用罰金罰鍰提高標準條例第1 條前段及現行
    法規所定貨幣單位折算新臺幣條例第2 條，折算為新臺幣後
    ，最高數額亦為原規定之30倍，兩者最高刑度相同，惟最低
    刑度部分，修正前刑法第33條第5 款規定罰金為1 元以上，
    經折算為新臺幣後，為新臺幣3 元以上，而修正後刑法第33
    條第5 款規定罰金為新臺幣1000元以上，較舊法為高，應以
    舊法有利於被告。
(二)依修正前刑法第51條第5 款規定，數罪併罰宣告多數有期徒
    刑時，於各刑中最長期以上，各刑合併之刑期以下，定其刑
    期，但不得逾20年。修正後之刑法第51條第5 款則將定應執
    行刑之上限提高為不得逾30年，兩相比較，自以舊法有利於
    被告。
(三)本件被告戊○○所犯之殺人罪法定刑包含死刑及無期徒刑，
    而被告犯行未遂，應減輕其刑。依修正前刑法第64條第2項
    及65條第2 項之規定，死刑減輕者，為無期徒刑或15年以下
    12年以上有期徒刑；無期徒刑減輕者，為7 年以上有期徒刑
    。然刑法歷經前開修正後，依現行刑法第64條第2 項及第65
    條第2 項規定，死刑減輕者為無期徒刑；無期徒刑減輕者為
    20年以下15年以上有期徒刑，兩相比較，自以舊法有利於被
    告。
(四)綜上所述，本件以舊法有利於被告，應適用修正前之規定處
    斷。
(五)又刑法第25條、第26條關於未遂犯之規定雖亦有修正，然本
    次修正僅將不能未遂之處罰由減輕或免除其刑改為不罰，至
    障礙未遂之部分則僅作條項間之調整而已，其規範內容並無
    變化。查本件被告戊○○之犯行係障礙未遂而非不能未遂，
    其規範內容未因修法而變動，尚無新舊法比較之問題，附此
    敘明。
四、核被告戊○○所為，係犯刑法第271 條第2 項、第1 項之殺
    人未遂罪及第302 條第1 項之剝奪他人行動自由罪。被告戊○○著手於殺人之行為但未生殺人之結果，為未遂，應依修
    正前刑法第26條第1 項減輕其刑。被告戊○○所犯前開2 罪
    ，犯意有別，行為亦異，應予分論併罰。爰審酌被告戊○○
    意圖剝奪他人生命，惡性重大，造成被害人乙○○脾臟切除
    ，傷勢甚重，然犯後坦承部分犯行，且自知錯誤願對丙○○
    撤回傷害之告訴，態度尚可。及其以持刀脅迫之方式剝奪被
    害人己○○行動自由，對被害人己○○之強制力及壓力甚大
    ，犯後矢口否認犯行，其犯行持續時間甚短及其犯上開2 罪
    之動機、目的、手段等一切情狀，量處如主文所示之刑，並
    定其應執行之刑。
貳、公訴不受理部分
一、公訴意旨略以：被告丙○○於被告戊○○已放開被害人己○○無意傷人後，因誤以為被告戊○○仍有攻擊之意，竟基於
    傷害之犯意，持油漆筒丟擲被告戊○○，致其受有受有腦震
    盪、頭皮開放性傷0.3* 2公分、左右眼各3*1公分瘀青、右
    手臂1*2公分撕裂傷、右額頭2*0.1公分擦傷、右前臂大片擦
    傷等傷害，因任被告丙○○涉有刑法第277條第1項之傷害罪
    嫌。
二、按告訴乃論之罪，告訴人於第一審辯論終結前，得撤回告訴
    ，其告訴經撤回者，應諭知不受理之判決，刑事訴訟法、第
    238 條第1 項、第303 條第3 款分別定有明文。
三、經查，被告丙○○被訴傷害案件，業經告訴人戊○○撤回告
    訴在案，業據告訴人戊○○於本院審理中陳述明確，並有撤
    回告訴狀1 紙在卷足稽，依前揭條文所指，被告丙○○被訴
    傷害案件自應諭知不受理之判決，
據上論斷，應依刑事訴訟法第299 條第1 項前段、第303 條第3
款，刑法第2 條第1 項前段、第271 條第2 項、第1 項、第302
條第1 項、第26條第1 項，罰金罰鍰提高標準條例第1 條前段，
判決如主文。
本案經檢察官辛○○到庭執行職務。
中　　華　　民　　國　　96　　年　　1　　月　　8　　日
                  刑事第九庭  審判長法　官   王啟明
                                    法  官   陳建和
                                    法  官   王奕勛
以上正本證明與原本無異。
如不服本判決，應於收受送達後10日內向本院提出上訴書狀。
中　　華　　民　　國　　96　　年　　1　　月　　8　　日
　　　　　　　　　　　　　　　　    書記官   陳心儀
附錄本案論罪科刑法條：
刑法第271條第2項、第302條第1項
中華民國刑法第271條
（普通殺人罪）
殺人者，處死刑、無期徒刑或 10 年以上有期徒刑。
前項之未遂犯罰之。
預備犯第 1 項之罪者，處 2 年以下有期徒刑。
